臺灣新竹地方法院刑事判決
111年度金訴字第467號
公  訴  人  臺灣新竹地方檢察署檢察官廖啟村
被      告  林芳儀




上列被告因違反洗錢防制法案件，經檢察官提起公訴（111年度
偵字第315號），本院認為宜以簡式審判程序審理，判決如下：
    主  文
林芳儀共同犯洗錢防制法第十四條第一項之洗錢罪，處有期徒刑
參月，併科罰金新臺幣參萬元，罰金如易服勞役以新臺幣參仟元
折算壹日。
未扣案之犯罪所得新台幣貳萬伍仟元沒收之，於全部或一部不能
沒收或不宜執行沒收時，追徵其價額。
    犯罪事實及證據名稱
一、犯罪事實：
　　緣真實姓名年籍不詳之詐欺集團成員，共同意圖為自己不法
    之所有，基於詐欺取財、隱匿掩飾詐欺所得去向之洗錢犯意
    聯絡，由上開詐欺集團之不詳成員，於附件一所載之時間，
    以所載之詐騙方法，向所載之被害人詐騙財物，至被害人陷
    於錯誤，而於所載時間，匯款所載之財物至所載被告之帳戶
    內。
　　林芳儀則於附件一所載時間基於幫助詐欺之犯意，將其所有
    之帳戶資料交予詐騙集團使用，並與不詳姓名之詐騙集團基
    於隱匿掩飾詐欺所得去向之洗錢犯意聯絡，於附件一所載之
    時間、地點提領所示金額現金並交付予不詳姓名之人，而達
    到製造金流斷點以隱匿掩飾詐欺所得之去向，林芳儀並因此
    獲取約新臺幣25000元之報酬。
二、證據名稱：除應增加「被告林芳儀於審理中之自白」外，其
    餘均引用檢察官起訴書所載（如附件一）。
三、本件被告林芳儀將其所有之帳戶資料交予詐騙集團使用；另
    將被害人匯入其帪戶內之金錢，予以提領現款，再轉交予不
    知名之人，已足以造成該詐欺犯罪不法所得資金流向的「斷
    點」，核被告所為應成立刑法第339條第1項、第30條第1項
    之幫助詐欺取財罪暨洗錢防制法第2條第2款之掩飾隱匿型洗
    錢罪，而依同法第14條第1項處罰。被告以一行為觸犯前開2
    罪名，為想像競合犯，應依刑法第55條從一重之洗錢防制法
    第2條第2款，並依同法第14條第1項之罪處斷。
四、被告在審判中自白犯罪，應依洗錢防制法第16條第2項規定
    ：犯前二條之罪，在偵查或審判中自白者，減輕其刑。　
五、本院審酌被告所犯上開情狀，暨刑法第57條各款之情節，爰
    諭知如主文所示之刑。
六、沒收：
    按犯罪所得，屬於犯罪行為人者，沒收之；前二項之沒收，
    於全部或一部不能沒收或不宜執行沒收時，追徵其價額。新
    增訂之刑法第38之1條第1項前段、第3項分別定有明文。
    本件被告自承其犯罪所得為2萬5千元，應依前開規定予以沒
    收，併諭知於全部或一部不能沒收或不宜執行沒收時，追徵
    其價額，以利執行。
七、不另為無罪（或免訴或不受理）之諭知部分：
（一）程序部分：檢察官於另案上訴書（詳附件二）中雖認為上
      開情形不得改行簡式審判程序，惟本院認為依簡式審判程
      序審判之判決仍得為「不另為一部無罪」之諭知，理由如
      下：　
　１、檢察官認為本院見解與「法院辦理刑事訴訟案件應行注意事
      項」第139點規定及刑事訴訟法第273條之1第2項規定之立
      法理由相左，而有訴訟程序違法令之違誤等語。
　　　惟按法官依據「法律」獨立審判，不受任何干涉，憲法第
      80條定有明文，而由司法院所自行頒布之「法院辦理刑事
      訴訟案件應行注意事項」明顯非屬「法律」，法官自不受
      其拘束（釋字530號解釋參照）；又「立法理由」並非「
      法律」本身，其僅僅只是法官解釋法律時之參考，法官依
      據法律獨立審判，亦不受立法理由之拘束甚明。
　　　依上所述，本院既不受上開注意事項及立法理由之拘束，
       即不可能出現所謂「違法」之情形，而依據法律表示之
      見解縱有不同，似應無訴訟程序違法令之違誤。
　２、檢察官另舉出：最高法院98年度台非字第298號判決意旨及臺
      灣高等法院暨所屬法院94年法律座談會刑事類提案第28號研
      討意見為論述之依據。
　　　惟最高法院98年度台非字第298號判決，該案之基礎犯罪事
      實為：被告犯刑法第277條第1項傷害罪及刑法第354條之
      損壞他人物品罪，係一行為觸犯數罪名，為想像競合犯，
      應從一重刑法第277條第1項之傷害罪論處；與本件之基礎
      犯罪事實係涉及違反洗錢防制法第14條第1項及刑法第339
      條之4第1項第2款，完全不同，自不得比附援用。
　　　又查臺灣高等法院暨所屬法院94年法律座談會刑事類提案第2
      8號，共提出5種見解供討論，可見對此問題之意見相當分
      歧，最後雖然依「相對多數決」採取甲說見解（按僅得為
      被告全部有罪之判決），惟法律座談會之結論，亦僅供法
      官審判時之參考，本無拘束法官可以另外表示其他法律見
      解之效力，本院不採上開見解，亦不得逕認必然「違法」
      。
　３、按刑事訴訟法第 273  條之 1  第 1  項規定，法院裁定
      進行簡式審判程序之要件有三：⑴被告所犯為非死刑、無
      期徒刑、最輕本刑為三年以上有期徒刑之罪或高等法院管
      轄第一審案件者；⑵被告就被訴事實為「有罪之陳述」；⑶
      審判長得告知被告簡式審判程序之旨，並聽取當事人、代
      理人、辯護人及輔佐人之意見。
　　　本件符合上開⑴、⑶之要件自不待言。較有疑義者為⑵，何
      謂被告就被訴事實為「有罪之陳述」方才該當此要件？
　　　本院認為因被告並非法律專家，無從自行評價所為犯行究
      竟應成立何罪名（按例如本件車手案件，連法律專家諸如
      法官、檢察官、律師甚或法學教授，對於如何論罪均莫衷
      一是，更諻論被告），被告所能確定者僅係是否確曾經歷
      過起訴書所載之犯罪事實，故所謂「有罪之陳述」，當係
      指被告承認確有起訴書所載之犯罪事實而言。
　　　查本件被告對於本院訊問起訴書所載犯罪事實有何意見時
      ，被告答稱：本件我願意認罪等語（院卷第63頁），被告
      顯然為「有罪之陳述」甚明。依此，本件既符合上開要件
      ，本院自得裁定進行簡式審判程序應無疑義。
　４、本件依法裁定進行簡式審判程序後，並無同法第2項，認有
      「不得或不宜」進行簡式審判程序之情形：
  （１）所謂「不得」進行簡式審判程序，係指於裁定後發覺並
        不符合前開裁定進行簡式審判程序之要件者而言，本件
        尚無此種情形甚明。
  （２）所謂「不宜」進行簡式審判程序，係指裁定後認為「不
        適合」裁定進行簡式審判程序者而言。
        按刑事訴訟法第 273  條之 1  之立法意旨載明：刑事
        案件之處理，視案件之輕微或重大，或視被告對於起訴
        事實有無爭執，而異其審理之訴訟程序或簡化證據之調
        查，一方面可合理分配司法資源的利用，且可減輕法院
        審理案件之負擔，以達訴訟經濟之要求；另一方面亦可
        使訴訟儘速終結，讓被告免於訟累，是以明案應予速判
        。依此可知簡式審判程序係為以「訴訟經濟原則」、「
        明案速判」及「讓被告免於訟累」為其制度之核心目的
        。
　　　　反之，若不符合上開目的，即不適合進行簡式審判程序
        ，故於該條第2項之立法理由中舉例：如一案中數共同
        被告，「僅其中一部分被告自白犯罪」，或被告對於裁
        判上一罪之案件「僅就部分自白犯罪」時，因該等情形
        有證據共通的關係，若割裂適用而異其審理程序，對於
        訴訟經濟之實現，要無助益，此時，自亦以適用通常程
        序為宜。
　　　　惟觀本件之情形，被告並非「僅就部分犯罪自白」，而
        係對起訴書所載之犯罪事實全部承認犯罪，應非屬立法
        理由所舉之情形，審酌本件情形，既符合上開制度之核
        心目的，即無所謂「不適合」或「不宜」進行簡式審判
        程序甚明。
  ５、按簡式審判程序之證據調查，不受第一百五十九條第一項
      、第一百六十一條之二、第一百六十一條之三、第一百六
      十三條之一及第一百六十四條至第一百七十條規定之限制
      ，刑事訴訟法第 273條之2定有明文。即簡式審判程序僅
      關於證據調查之次序、方法之預定、證據調查請求之限制
      、證據調查之方法，證人、鑑定人詰問之方式等，在證據
      調查之程序予以簡化，其餘審判程序均與「通常審判程序
      」相同，自得為與通常審判程序相同的判決。
　　　而在審判實務上，通常審判程序提示卷證之程序亦空洞化
      ，其實質意義並不大，簡式審判程序縱省略提示卷證，對
      審判結果並無何影響；另依歷來相類似案例以觀，被告既
      已坦承全部犯行，檢察官即無提出其他相關證人進行詰問
      之必要性。綜上，應無檢察官所稱：「可能侵害檢察官身
      為公訴人原所擁有訴訟權之完整性」之情形。
　６、檢察官另稱：檢察官在本件準備程序中，對於被告全部認
      罪而改採簡式審判程序雖無意見，然其以被告對「全部起
      訴犯罪事實」即包含起訴書所列涉犯加重詐欺及一般洗錢
      罪等部分均認罪、不爭執為基礎而為意見表示，惟原審改依
      簡式審判程序後，僅認定被告犯洗錢防制法第14條第1項
      之罪，顯非檢察官同意改為簡式審判程序之原意等語。
　（１）按刑事訴訟法第 273  條之 1  第 1  項規定，法院裁
        定進行簡式審判程序之要件已如前所述，即在訴訟程序
        上只要符合前開要件就可以裁定進行簡式審判程序，檢
        察官對於是否改依簡式審判程序審理，亦僅能審酌前開
        要件，並依法表示意見即可。至於法院在判決之前，因
        不能公開心證，檢察官自無從知悉，故法院對該案件之
        心證究竟如何？應在所不問。
　　　　況檢察官是否「同意」，亦非法院裁定進行簡式審判程
        序之要件，縱檢察官表示不同意，法院亦不受其意見之
        拘束。
　（２）又被告自白雖為「證據之王」，惟依刑事訴訟法第156 
        條第2項規定：被告之自白，不得作為有罪判決之唯一
        證據。故縱使被告坦承起訴書所載之全部犯行，法院仍
        應依職權審酌被告是否確實成立犯罪，不可僅以被告之
        自白而逕認定被告犯罪全部成立，其理亦明。
　　　　若依檢察官前開所述，顯然認為本院必須依被告自白而
        認定被告犯罪全部成立，方可進行簡式審判程序，惟此
        不但明顯違反前開法律規定；另觀諸進行簡式審判程序
        之要件，並不以判決結果為：「有罪」為要件，亦未明
        文規定以「全部犯罪成立」為要件，均以如前所述，檢
        察官似乎混淆適用程序法與認定實體犯罪事實間之區別
        。　　
　７、本件被告所涉犯之犯罪事實極為單純，其僅僅只是持金融
      卡提領贓款，再轉交予他人而已，並無任何複雜或不清楚
      猶尚待查證之處，此亦為檢察官起訴書所明載暨被告坦承
      之犯罪事實無訛，惟法律該如何評價此單純之行為，即為
      法律適用者職責之所在。
　　　而依據歷來所查獲並起訴之類似案例以觀，檢察官往往只
      能提出被害人遭詐騙匯款之證據，惟對於被告究竟如何與
      欺騙集團間確有犯意聯絡或行為分擔之相關犯行，則幾乎
      未曾提出任何具體證據以資佐證，本院完全無法理解被告
      此部分之犯嫌究係何來？被告上開單純之犯行又是如何被
      「推論」與欺騙集團間確有犯意聯絡或行為分擔？甚且被
      告單純「一個」提領贓款之犯意及行為，為何只因有多位
      被害人匯款至該帳戶內被一併提領，而直接被推論為具「
      多個」加重詐欺罪之故意（按車手無論提領前後或轉交他
      人，均無從得知所提贓款內究竟包含有多少位被害人），
      而應受數罪之刑罰評價，此豈事理之平乎？審判實務上完
      全漠視所謂「證據裁判原則」，或許才是更應自我深切反
      省！
　　　反觀若依檢察官所持之見解，對於上述單純之犯行，改依
      通常程序審理，反明顯有違背簡式審判程序所欲達之「訴
      訟經濟原則」、「明案速判」及「讓被告免於訟累」之核
      心目的；而法院若採取檢察官所持之見解，亦不啻作繭自
      縛。
  ８、按第一審法院依被告在偵查中之自白或其他現存之證據，
      已足認定其犯罪者，得因檢察官之聲請，不經通常審判程
      序，逕以簡易判決處刑；前項案件檢察官依通常程序起訴
      ，經被告「自白」犯罪，法院認為宜以簡易判決處刑者，
      得不經通常審判程序，逕以簡易判決處刑，刑事訴訟法第
      449條第1項、第2項分別定有明文。
　　　而依審判實務通常之見解，在簡易審判程序之判決中，法
      官得就裁判上一罪關係之其中一罪名為「不另為無罪之諭
      知」，本件既符合刑事訴訟法第449條第2項之規定，依法
      即得改以簡易判決處刑，舉輕以明重，在以簡式審判程序
      審判時，既已進行除提示卷證之與通常審判程序相同之訴
      訟程序，又焉不得為「不另為無罪之諭知」乎？
　９、查詐騙集團橫行社會數十載，詐欺案件不但未見逐年減少
      ，反而有增無減，且詐騙手法日新月異，分工亦更為專業
      化，致使全民（甚至全球）受害甚鉅。雖然可以歸責此結
      果之原因甚多，惟多年以來警檢將重心僅放在容易查緝之
      「人頭帳戶」及「車手」案件，亦係相當重要的因素之一
      ，故詐騙集團核心（例如：機房或隱身幕後之主導者）甚
      少被查獲，此導致最後真正獲得龐大利益者可以繼續危害
      社會並坐享其成，而為貪得「小利」提供人頭帳戶及受指
      示擔任車手之人（按又多為初出社會歷練較少之年輕人，
      或如本件竟使用自己之金融帳戶犯案），則承擔此類型案
      件絕大部分刑罰之非難。
　　　而多年以來相關司法體系不但投入大量資源處理此類型案
      件；另無論審檢辯學對於此類型案件如何妥適適用法律，
      亦持續爭論不休，此種情形若不根本地予以改變（按例如
      本件情形，改依簡式審判程序審判，並得為不另為無罪之
      諭知，以減輕院檢訟累；或檢警將重點改在查緝詐騙集團
      核心），只是徒然繼續浪費國家寶貴司法資源，以行對社
      會「實質」意義並不大之事而已。
　１０、綜上所述，本院認為本件改依簡式審判程序審理，並    
      無訴訟程序違背法令之違誤。　　　　        　　　
（二）公訴意旨另以：詳如附件一犯罪事實欄所載，因認被告另
      涉犯刑法第339條之4第1項第2款之3人以上共同詐欺取財
      及組織犯罪防制條例第3條第1項本文後段之參與犯罪組織
      等罪嫌云云。
（三）按犯罪事實應依證據認定之，無證據不得推定其犯罪事實
      ；又不能證明被告犯罪者，應諭知無罪之判決，刑事訴訟
      法第154條、第301條第1項分別定有明文。
      次按事實之認定，應憑證據，如未能發現相當證據，或證
      據不足以證明，自不能以推測或擬制之方法，以為裁判基
      礎；又認定不利於被告之事實，須依積極證據，苟積極證
      據不足為不利於被告事實之認定時，即應為有利於被告之
      認定，更不必有何有利之證據（參見最高法院40年臺上字
      第86號及30年上字第816號判決）。
      意即法院在認定被告是否確有起訴書所載之犯罪事實時，
      首先應予審查者乃係檢察官所提出不利被告之證據，無論
      直接證據或間接證據及用以說服法官之全部證據方法，是
      否已足以證明被告犯罪事實至無其他合理懷疑之程度，若
      檢察官所提出不利被告之證據方法，尚無法證明被告之犯
      罪事實或足以排除合理懷疑時，依無罪推定及罪疑惟輕原
      則，即應為被告無罪之諭知。
（四）本件依檢察官所提不利被告之積極證據方法並不足以認定
      被告涉嫌上開犯罪事實確實存在：
  １、共同正犯的成立要件計有：（1）兩個以上的行為人；（2
      ）具有共同的行為決意；（3）參與共同行為的實現（參
      見林山田著，刑法通論下冊增訂十版，第76頁至第82頁）
      ，本件被告是否與詐騙集團其他成員成立加重詐欺罪之共
      同正犯，即應檢視其是否具有共同的行為決意及是否參與
      共同行為的實現？
　２、本件被告並未具共同的行為決意：
   （1）按所謂直接故意係指行為人對於構成要件該當結果的發
        生有所「認識或預見」，並進而「決意」以其行為促使
        其所認識或預見的結果發生；間接故意則指行為人主觀
        上對於構成要件該當的實現有「預見其高度可能發生」
        ，而「聽任」其自然發展，終致發生構成要件該當結果
        ，或實現不法構成要件的主觀心態。惟無論直接故意或
        間接故意，其「認知要素」均屬「確定」，並無「認識
        不確定」的故意；再者，行為人在主觀上，必須對於客
        觀不法構成要件中描述的所有客觀的行為情狀（即行為
        主體、行為客體、行為、行為時的特別情狀、行為結果
        等）全部有所認識，始具備故意的認知要素（以上參見
        林山田著，刑法通論上冊增訂十版第286頁至第294頁）
        。
　　　　次按所謂共同的行為決意，乃是指兩個以上的行為人出
        於違犯「特定犯罪」（按即具體明確之犯罪對象、時間
        、地點、方法）的故意，彼此聯絡謀議或計劃，而在有
        認識與有意願地交互作用下，所成立的共同一致的犯意
        ，若僅是對於他人的犯罪計劃單方面的同意或支持，尚
        非屬共同的行為決意。而此共同行為決意內涵，除違犯
        特定犯罪行為的故意之外，尚包括基於犯罪計畫與實施
        犯罪的必要，而為的「角色分配」，且該角色分配的種
        類，必須能夠顯示出每個行為人均有將整個犯罪行為的
        成敗，繫諸於「彼此相互間協力」的意思（參見林山田
        前揭著，第77頁至第78頁）。
　 （2）本件被告僅單純提領匯入其帳戶內之贓款，核與歷來檢
        警所查獲之車手類型案件相符合，尚堪認定。
　　　　依此，則被告對於真正從事詐騙犯行者（按詐騙集團機
        房），究係針對何位特定被害人、犯罪之具體時間及地
        點、如何共同施用詐術，致特定被害人陷於錯誤而交付
        財物等具體特定犯行，必然一無所悉，衡情根本無法就
        「某具體特定加重詐欺罪犯行」與詐騙集團其他成員彼
        此間存有聯絡謀議或計劃之可能。
　　　　雖被告有可能「概括不確定之預見或知悉」詐騙集團成
        員確有詐取他人財物之犯行，惟單純概括不確定之預見
        或知悉加重詐欺犯行（按即上開「認識不確定」的故意
        ），究與實際參與彼此間「謀議或計劃」（按明確預見
        或預見其高度可能發生；次按此處並非「預見可能性」
        ）具體特定犯罪（按即明確被害人、時間、地點、施用
        詐術、交付財物等與犯罪構成要件相關之特定具體事實
        犯行）並不相同。
　　　　意即車手加入車手集團擔任提款任務，其在加入時只抽
        象地（概括不確定）知悉詐欺集團（本院按目前詐欺犯
        罪已專業分工，機房與車手大部分均分屬不同團體）未
        來可能詐欺被害人，但無從得知接下來確定的時間、地
        點，將發生多少次的詐欺犯行，其雖事先承擔提款任務
        ，但既未與他人共同約定實施具體的詐欺犯行，亦非影
        響詐欺犯行是否成立及如何實施有所貢獻，顯然不應被
        認定為共同正犯（按此段引用自薛智仁著，2019年刑事
        法實務回顧：詐欺集團的洗錢罪責，臺大法學論叢第49
        卷特刊），而明顯並無公訴人所稱被告與詐騙集團間「
        基於3人以上共同詐欺取財犯意聯絡」甚明。
　３、本件被告並未參與共同行為的實現：
 　（1）按所謂共同行為乃指二個以上的行為人依其共同行為決
        意的內容，彼此謀議或計劃，而共同違犯的特定犯罪行
        為而言；又基於共同的行為決意，而參與構成要件行為
        或構成要件以外行為的實行，固屬共同行為的實現，對
        於共同行為的策劃行為，或在幕後或在犯罪現場指揮調
        度其他共同正犯實行共同犯罪的行為，亦屬共同行為的
        實現（參見林山田前揭著，第80頁至第81頁）。
　　　　次按詐欺罪係破壞財產法益的犯罪，故其既遂未遂的判
        斷，乃以被騙者已否交付財物而造成財產損失為標準，
        至於行為人的不法意圖是否得逞，則在所不問。易言之
        ，即被騙者受騙而處分財產，造成其本人或第三人的財
        產損失，即為本罪的既遂，至若被騙者已交付其財物，
        但其間發生變故，至行為人並無獲得該財物，則雖然獲
        利意圖未得逞，但仍為本罪的既遂（參見林山田著，刑
        法各罪論上冊修訂五版，第462頁；另蔡墩銘著，中國
        刑法精義第498頁亦同此見解）。
　 （2）查本件在詐騙集團向被害人詐騙財物，而被害人將匯款
        金額匯入上開帳戶內時，依前開說明，該詐欺犯罪即屬
        「既遂」，被告在詐騙集團犯罪既遂後，再就該詐欺犯
        罪所得為移轉或變更；掩飾或隱匿；收受、持有或使用
        等洗錢行為，則該等行為即與詐騙集團實行加重詐欺之
        犯行完全無關。
　　　　意即被告即行為人加入之行為對於犯罪構成要件的實現
        須有所貢獻，才可能成立正犯或共犯，如果行為人加入
        他人的犯罪時，他人已經完全實現犯罪構成要件，後續
        也不會再實現同一犯罪成構要件，加入行為就不可能對
        實現犯罪構成要件有所貢獻，而沒有成立「正犯或共犯
        」的可能性。又在車手提款之前，詐欺集團成員既已透
        過詐術使被害人財產匯入人頭帳戶，不僅被害人財產損
        害已終局實現，詐欺幕後者亦已支配人頭帳戶的匯款，
        刑法詐欺罪之構成要件已經實現，車手提款轉交他人的
        行為係單純使他人實現不法獲利意圖的舉動，並非詐欺
        罪之構成要件，故提款行為並未再次有助於構成要件的
        實現（按此段引用自薛智仁前揭著；另相同見解認為僅
        事後接受委託取款的車手並不成立詐欺罪，參見許恆達
        著，評新修正洗錢犯罪及實務近期動向，台大法學論叢
        第48卷特刊）。
　４、共同正犯的種類計有：（1）參與實行構成要件行為的共同
      正犯；（2）參與實行構成要件以外行為的共同正犯；（3
      ）策劃與指揮其他行為人實行共同犯罪的共同正犯；（4
      ）參與謀議並視他人的實行為自己實行的共同正犯或在預
      備階段提出犯罪重大貢獻的共同正犯（參見林山田著，刑
      法通論下冊增訂十版，第83頁至第88頁）。
　　　查被告與詐欺集團成員間並未具有共同的行為決意，亦非
      實行詐欺犯罪構成要件之行為；而其單純提領贓領再轉交
      他人的行為，對於已經既遂之詐欺犯行並未有任何助益之
      可言；又被告並非詐欺集團之核心成員，無法策劃或指揮
      詐欺集團其他成員共同實行詐欺犯行；再者，依目前實務
      所查獲之諸多車手案件，亦尚未曾發覺其參與詐騙集團內
      部核心成員之謀議，或在詐騙集團預備詐欺階段曾提出任
      何重大貢獻之情形，顯然車手並無法該當上開共同正犯的
      所有類型。
　５、本件被告雖在審判時為「認罪」之表示，惟被告之自白（
      按認罪係承認「犯罪」與自白係承認「犯罪事實」並不相
      同），不得作為有罪判決之唯一證據，刑事訴訟法第 156
        條第 2項定有明文，檢察官就被告與不詳詐騙集團間共
      同涉犯上開詐欺犯行（按即確有犯意之聯絡或行為之分擔
      ）既未能提出任何證據佐證，依法自不得逕認被告此部分
      犯行成立。
（五）綜上，被告雖涉嫌刑法第339條之4第1項第2款之3人以上
      共犯加重詐欺取財，惟依檢察官所提不利被告之積極證據
      方法並不足以認定被告涉嫌上開犯罪事實確實存在，依前
      開判決及「事證有疑利於被告」之法理，此部分犯行即應
      為有利被告之認定。然因此部分與上揭有罪部分（按洗錢
      罪）為想像競合犯之關係，爰不另為無罪之諭知。
（六）就被告涉嫌違反組織犯罪防制條例第3條第1項之參與犯罪
      組織罪部分：
　１、查本件公訴人認為：林芳儀於民國110年2月10日加入FACEB
      OOK（俗稱臉書）暱稱及LINE通訊軟體暱稱「John Brogan
      」真實姓名年籍不詳成年人(下稱「John Brogan」)、LIN
      E通訊軟體暱稱「多個硬幣」真實姓名年籍不詳成年人(下
      稱「多個硬幣」)及LINE暱稱「喬伊_加密貨幣商」真實姓
      名年籍成年人(下稱「喬伊_加密貨幣商」)所發起、主持
      、操縱、指揮之具有持續性、牟利性及結構性詐欺集團犯
      罪組織等語，並於「111年8月26日」繫屬本院，而本件被
      告使用其所有之金融卡提款時間為「110年2月19日」。
　　　惟上開被告所涉相同之犯罪事實，前業經檢察官另案於「
      110年8月24日」起訴，並於「同年9月8日」繫屬於本院，
      而該案被告使用其金融卡提款之時間則為「同年2月18日
      」，嗣於111年11月15日判決確定送執行在案，此有臺灣
      高等法院被告前案紀錄表、臺灣新竹地方檢察署檢察官11
      0年度偵字第5622號起訴書、臺灣高等法院111年度上訴字
      第2195號刑事判決書各一份在卷可稽。
　２、按被告上開涉嫌違反組織犯罪防制條例第3條第1項之參與
      犯罪組織罪之犯罪事實均相同，無論採取「最先提款時間
      說」或「最先繫屬法院」說，均應與前案已判決確定之罪
      （按他案洗錢罪）成立想像競合犯之關係，自為該確定判
      決效力之所及甚明，又因此部分與上揭有罪部分（按本件
      洗錢罪）為想像競合犯之關係，爰不另為免訴之諭知，併
      此敘明。　　
八、應適用之法條：
（一）刑事訴訟法第273條之1第1項、第299條第1項前段、第310
      條之2、第454條。
（二）洗錢防制法第2條第2款、第14條第1項、第16條第2項。
（三）刑法第11條、第28條、第42條第3項前段、第38之1條第1
      項前段、第3項、。
九、如不服本判決，得於判決書送達之翌日起20日內，以書狀敘
    述理由，向本院提出上訴。
十、本案經檢察官黃翊雯到庭執行職務。
中　　華　　民　　國　　111 　年　　12　　月　　7 　　日
                  刑事第四庭法  官     陳健順
以上正本證明與原本無異。
中　　華　　民　　國　　111 　年　　12　　月　　8 　　日
                            書記官     吳玉蘭
附錄本案論罪科刑法條全文：
洗錢防制法
第 2 條
本法所稱洗錢，指下列行為：
二、掩飾或隱匿特定犯罪所得之本質、來源、去向、所在、所有
    權、處分權或其他權益者。
第 14 條
有第二條各款所列洗錢行為者，處七年以下有期徒刑，併科新臺
幣五百萬元以下罰金。
附件一：
臺灣新竹地方檢察署檢察官起訴書
                                  111年度調偵字第315號　
　　被　　　告　林芳儀　女　47歲（民國00年0月00日生）
　　　　　　　　　　　　住苗栗縣○○鎮○○里00鄰○○街00
　　　　　　　　　　　　　0○0號
　　　　　　　　　　　　居新竹市○○區○○路000巷000號
　　　　　　　　　　　　國民身分證統一編號：Z000000000號
上列被告因詐欺等案件，已經偵查終結，認應提起公訴，茲將犯
罪事實及證據並所犯法條分敘如下：
　　　　犯罪事實
一、林芳儀認識3人以上以實施詐術為手段而具持續性或謀利性
    之有結構性組織，為組織犯罪防制條例所規範禁止，於民國
    110年2月10日加入FACEBOOK（俗稱臉書）暱稱及LINE通訊軟
    體暱稱「John Brogan」真實姓名年籍不詳成年人(下稱「Jo
    hn Brogan」)、LINE通訊軟體暱稱「多個硬幣」真實姓名年
    籍不詳成年人(下稱「多個硬幣」)及LINE暱稱「喬伊_加密
    貨幣商」真實姓名年籍成年人(下稱「喬伊_加密貨幣商」)
    所發起、主持、操縱、指揮之具有持續性、牟利性及結構性
    詐欺集團犯罪組織，負責提領詐騙款項之車手工作，再交予該
    詐欺集團指定之人所屬之詐欺集團，以獲得匯入詐欺贓款款
    項2%至3%之報酬；且依其社會經驗，應有相當之智識程度，
    知悉金融機構帳戶帳戶為個人信用之表徵，任何人均可自行
    到金融機構申請開立存款帳戶，並無特別之窒礙，並可預見
    將帳戶資料交付或提供他人使用，可能因此供不法詐騙份子
    用以詐使他人將款項匯入後，再加以提領之用，以達到不法
    詐騙份子隱瞞資金流向及避免提款行為人身分曝光之目的，
    而與「John Brogan」、「多個硬幣」、「喬伊_加密貨幣商
    」及其所屬詐欺集團之其他不詳成員共同意圖為自己不法之
    所有，基於3人以上共同犯詐欺取財、掩飾隱匿詐欺所得向
    之洗錢犯意聯絡，提供其申辦之中國信託商業銀行帳號000-0
    00000000000號帳戶(下稱中國信託帳戶)之帳號予上開詐欺
    集團使用，再由該詐欺集團所屬LINE通訊軟體暱稱「張望偉
    」真實姓名年籍不詳成年人（下稱「張望偉」），先以LINE
    通訊軟體向告訴人劉素菊訛稱：其有貨物要運到臺灣，請幫
    忙領貨，並代為支付新臺幣（下同）38萬運費云云，並提供
    林芳儀上開中國信託帳戶供匯款支付運費，致劉素菊陷於錯
    誤，而於同年月18日13時12分許，在址設新竹市○區○○路00
    號之中國信託銀行東新竹分行自申辦之中國信託銀行帳戶（
    詳卷）臨櫃匯款38萬元至上開中國信託帳戶，待該詐欺集團
    上手成員確認劉素菊已匯入款項後，即由「多個硬幣」透過
    LINE指示林芳儀持上開中國信託帳戶之提款卡，於同年月19
    日10時19分許，在位於新竹市○區○○路000號1樓之中國信託
    銀行新竹分行臨櫃提款35萬5,000元，再於同日10時45分許
    ，在位於新竹市○○區○○路000號之7-11統一超商頂福門市，
    連同其他自其申辦之中華郵政帳戶提領之詐欺款項（此部分
    所涉詐欺等罪嫌部分，另由臺灣苗栗地方法院審理中）交付
    予「喬伊_加密貨幣商」指定之詐欺集團成員，所餘2萬5,00
    0元之報酬則由林芳儀陸續提領花用。
二、案經劉素菊訴請苗栗縣警察局竹南分局報告偵辦。
　　　　證據並所犯法條
一、證據清單及待證事實
編號 證據名稱 待證事實 1 被告林芳儀於警詢時及偵查中不利於己之供述。 全部犯罪事實。 2 告訴人劉素菊於警詢時之指述。 告訴人遭該詐欺集團LINE通訊軟體暱稱「張望偉」真實姓名年籍不詳之成員以前述方式施用詐術，因而陷於錯誤並匯款前開款項等事實。 3 本署刑案資料查註紀錄表、97年度偵字第8190號聲請簡易判決處刑書各1份。 被告前曾因提供帳戶予詐欺集團使用乙案，經臺灣新竹地方法院以98年度審竹簡字第128號判決判處幫助詐欺罪有期徒刑3月，緩刑2年確定，其於本件提供上開中國信託帳戶並依指示提款時，已認識係屬詐欺集團所為等事實。 4 內政部警政署反詐騙諮詢專線紀錄表、新竹縣政府警察局新湖分局湖口派出所陳報單、新竹縣政府警察局新湖分局湖口派出所受理詐騙帳戶通報警示簡便格式表、新竹縣政府警察局新湖分局湖口派出所受（處）理案件證明單、LINE訊息列印資料、帳戶個資檢視、存款交易明細、告訴人申辦之中國信託銀行帳戶存簿（以上均為影本）各1份、新臺幣存提款交易憑證翻拍照片影本1張等。 佐證全部犯罪事實。 
綜上，被告犯嫌已堪認定。
二、所犯法條：
  ㈠按洗錢防制法洗錢罪之成立，僅須行為人在客觀上有掩飾或
    隱匿自己或他人因特定犯罪所得財產之本質、來源、去向、
    所在、所有權、處分權或其他權益，或移轉、變更特定犯罪
    所得之具體作為，主觀上具有掩飾或隱匿其財產或利益來源
    與犯罪之關聯性，使其來源形式上合法化，以逃避國家追訴
    、處罰之犯罪意思，足克相當，被告林芳儀提供帳簿供詐欺
    集團成員提款之行為，係將犯罪所得以現金方式提領並轉交
    詐騙集團組織之其他成員，使上開金錢流向難以追查，隱匿
    上開犯罪所得之本質及去向，並使其來源形式上合法化，核
    與洗錢防制法第2條第1款、第2款所定之要件相符。
　㈡次按刑法已於103年6月18日增訂刑法第339條之4規定：「犯
    第339 條詐欺罪而有下列情形之一者，處1年以上7年以下有
    期徒刑，得併科100萬元以下罰金：一、冒用政府機關或公
    務員名義犯之。二、三人以上共同犯之。三、以廣播電視、
    電子通訊、網際網路或其他媒體等傳播工具，對公眾散佈而
    犯之。前項之未遂犯罰之」。針對該條第1項第2 款加重事
    由，立法意旨表明：「多人共同行使詐術手段，易使被害人
    陷於錯誤，其主觀惡性較單一個人行使詐術為重，有加重處
    罰之必要，爰仿照本法第222條第1項第1款之立法例，將『三
    人以上共同犯之』列為第2款之加重處罰事由。又本款所謂『
    三人以上共同犯之』，不限於實施共同正犯，尚包含同謀共
    同正犯」。本件詐欺犯行，參與人員除到場取款之被告林芳
    儀外，依卷證資料顯示至少尚有「John Brogan」、「多個
    硬幣」、「喬伊_加密貨幣商」、「張望偉」及其他以電話
    施行詐術、收款之詐欺集團不詳成年成員共同犯之，足見本
    件共犯確有3人以上，是被告提款之行為確已該當刑法第339
    條之4第1項第2款之要件甚明。
　㈢另按共同實行犯罪行為之人，在共同意思範圍以內，各自分
    擔犯罪行為之一部，相互利用他人之行為，以達其犯罪之目
    的者，即應對於全部所發生之結果，共同負責，不問犯罪動
    機起於何人，亦不必每一階段犯行，均經參與。再關於犯意
    聯絡，不限於事前有所協議，其於行為當時，基於相互之認
    識，以共同犯罪之意思參與者，亦無礙於共同正犯之成立。
    且數共同正犯之間，原不以直接發生犯意聯絡者為限，即有
    間接之聯絡者，亦包括在內。詐欺集團成員，以分工合作之
    方式，各自分擔犯罪行為之一部，相互利用他人之行為，以
    達詐欺取財之目的，即應負共同正犯責任，不必每一階段犯
    行均經參與，且犯意之聯絡，亦不以直接發生者為限，其有
    間接之聯絡者，亦屬之（最高法院28年上字第3110號判例、
    85年度台上字第6220號、97年度台上字第2946號判決意旨參
    照）。查被告前開提款犯行，與共犯「John Brogan」、「
    多個硬幣」、「喬伊_加密貨幣商」、「張望偉」及其餘詐
    騙集團成員間，事前均已有謀議及分工，由所屬詐欺集團成
    員致電誆騙告訴人劉素菊，被告則負責提領款項，均約定報
    酬，則被告就所欲進行之各該犯行，顯然事先已有認識，縱
    被告未全程親自參與犯行，依前述說明，既均在其與共犯犯
    意聯絡之範圍內，被告自應對全部行為之結果負其責任。是
    以，被告就前開詐欺犯行，與共犯「John Brogan」、「多
    個硬幣」、「喬伊_加密貨幣商」、「張望偉」及其餘詐騙
    集團成員間，有犯意聯絡及行為分擔，自應論以刑法第28條
    之共同正犯。
　㈣是核被告所為，係違反洗錢防制法第2條第2款而犯同法第14
    條第1項之洗錢、刑法第339條之4第1項第2款之3人以上共同
    犯詐欺取財及組織犯罪防制條例第3條第1項本文後段之參與
    犯罪組織等罪嫌。被告與「John Brogan」、「多個硬幣」
    、「喬伊_加密貨幣商」及其餘詐騙集團之複數成員間有犯
    意之聯絡，且有行為之分擔，請論以共同正犯。被告與「Jo
    hn Brogan」、「多個硬幣」、「喬伊_加密貨幣商」及其餘
    詐騙集團之複數成員對於告訴人分別所為各階段行為，雖符
    合數個犯罪構成要件，惟係在同一犯罪決意及預定計畫下所
    為，因果歷程並未中斷，且係於密切接近之時地，侵害同一
    法益，各行為之獨立性極為薄弱，在刑法評價上，以視為數
    個舉動之接續實行，合為包括之一行為予以評價，較為合理
    ，請各論以接續犯之一罪。被告所涉前開犯行同時涉犯刑法
    第339條之4第1項第2款之3人以上共同犯詐欺取財、違反洗
    錢防制法第2條第2款而犯同法第14條第1項之洗錢及組織犯
    罪防制條例第3條第1項本文後段之參與犯罪組織等罪嫌，為
    想像競合犯，請依刑法第55條規定從一重之3人以上共同犯
    詐欺取財罪嫌處斷。
三、有關沒收部分：
 ㈠「任何人都不得保有犯罪所得」為普世基本法律原則，犯罪所
   得之沒收或追徵，在於剝奪犯罪行為人之實際犯罪所得（原
   物或其替代價值利益），使其不能坐享犯罪之成果，以杜絕
   犯罪誘因，可謂對抗、防止經濟、貪瀆犯罪之重要刑事措施
   ，性質上屬類似不當得利之衡平措施，著重所受利得之剝奪
   。然苟無犯罪所得，自不生利得剝奪之問題，固不待言，至
   二人以上共同犯罪，關於犯罪所得之沒收或追徵，倘個別成
   員並無犯罪所得，且與其他成員對於所得亦無事實上之共同
   處分權時，同無「利得」可資剝奪，特別在集團性或重大經
   濟、貪污犯罪，不法利得龐大，一概採取絕對連帶沒收或追
   徵，對未受利得之共同正犯顯失公平。有關共同正犯犯罪所
   得之沒收或追徵，最高法院向採之共犯連帶說，業經最高法
   院104年度第13次刑事庭會議決議不再援用、供參考，並改採
   沒收或追徵應就各人所分得者為之之見解。又所謂各人「所
   分得」，係指各人「對犯罪所得有事實上之處分權限」，法
   院應視具體個案之實際情形而為認定：倘若共同正犯各成員
   內部間，對於不法利得分配明確時，固應依各人實際分配所
   得沒收；然若共同正犯成員對不法所得並無處分權限，其他
   成員亦無事實上之共同處分權限者，自不予諭知沒收；至共
   同正犯各成員對於不法利得享有共同處分權限時，則應負共
   同沒收之責。至於上揭共同正犯各成員有無犯罪所得、所得
   數額，係關於沒收或追徵標的犯罪所得範圍之認定，因非屬
   犯罪事實有無之認定，並不適用「嚴格證明法則」，無須證
   明至毫無合理懷疑之確信程度，應由事實審法院綜合卷證資
   料，依自由證明程序釋明其合理之依據以認定之（最高法院1
   04年度台上字第3937號判決意旨參照）。
 ㈡被告林芳儀本件犯罪所得分別共計2萬5,000元，雖本件告訴人
   劉素菊之實際損失金額總額遠大於此，然遍觀卷內資料，均
   未能查證被告實際取得之其他犯罪所得，依罪疑惟輕、有利
   被告之原則，本案被告之犯罪所得應為2萬5,000元，既未扣
   押，即無法宣告沒收，均請依刑法第38條之1第3項之規定宣
   告追徵其價額。
四、依刑事訴訟法第251條第1項提起公訴。
　 　  此　致
　 臺灣新竹地方法院
中　　華　　民　　國　 111　　年　　 8　　月　　18　 日                              檢　察　官  廖  啟  村

附件二：
臺灣新竹地方檢察署檢察官上訴書　　
                                   110年度上字第101號
被 告 林暐澄 男 30歲（民國79年11月29日生）
             住○○市○○區○○○○○○街00○0號
             居桃園市○○區○○○000巷00○0○00號
             國民身分證統一編號：Z000000000號
上列被告因詐欺等案件，經臺灣新竹地方法院於中華民國110年9
月10日為第一審判決（110年度金訴字第208號）、（原起訴案
號：110年度偵字第6479號），本檢察官於110年9月15日收受判
決正本，認應提起上訴，並將上訴理由敘述如下：
一、原審諭知本件改行簡式審判程序，卻就被告涉犯3人以上共同
    詐欺罪部分不另為無罪諭知，固非無見。
二、惟查：
（一）原審判決既認定被告所為顯不該當3人以上共同詐欺罪，則
      訴訟程序有違刑事訴訟法第273條之1第2項規定，本案應不
      得改行簡式審判程序：
１、按刑事訴訟法第273條之1第2項既明文規定須被告就被訴事實
    為有罪之陳述後，始得改行簡式審判程序；另依「法院辦理刑
    事訴訟案件應行注意事項」第139點規定，所謂「不宜」為簡
    式審判程序者，例如：被告雖就被訴事實為有罪之陳述，但
    該自白內容是否真實，尚有可疑；或被告對於裁判上一罪或
    數罪併罰之案件，僅就部分案情自白犯罪等情形。從而法院
    裁定進行簡式審判程序後，必以被告全部有罪之判決為限。
    倘認被告上開有罪之陳述仍有疑義或有不宜為有罪實體判決
    之情形者，自應依同條第2項撤銷原裁定，改行通常審判程序
    ，方屬適法。刑事訴訟法第273條之1第2項規定，所謂「不得
    或不宜者」，依據立法理由例示：「法院嗣後懷疑被告自白是否
    具有真實性，則基於刑事訴訟重在實質正義及發見真實之必
    要，自以仍依通常程序慎重處理為當；又如一案中數共同被告
    ，僅其中一部分被告自白犯罪，或被告對於裁判上一罪之案
    件僅就部分自白犯罪時，因該等情形有證據共通之關係，若
    割裂適用而異其審理程序，對於訴訟經濟之實現，要無助益，此
    時，自亦以適用通常程序為宜。」則據此立法理由所示，一部
    無罪、免訴或不受理諭知之案件（含一部事實，不另為無罪、
    免訴或不受理諭知之情形），均不得或不宜為簡式審判。再簡式
    審判程序依刑事訴訟法第273條之2之規定，不完全受嚴格證
    明法則之拘束，亦即傳聞法則即不適用，且關於證據調查之
    次序方法之預定，證據調查請求之限制，證據調查之方法，
    證人、鑑定人詰問之方式等，均不須強制適用，是以在證據
    法則之適用及調查上均趨向寬鬆，且審判法院僅以獨任行之
    ，毋須由三位法官合議審判，期能儘速結案。由之，亦可知
    簡式審判程序與通常程序，繁簡及其慎重之程度，原有極大
    之不同，就此，自不得輕忽。況且，檢察官既已起訴全部事實
    ，如法院傾向認定其中一部有「無罪、免訴或不受理」之情形
    （無論係諭知，或係不另為諭知，均包含在內），即應考量公
    訴人與被告於刑事審判程序中均享有完整之訴訟權，因此，
    檢察官自有權請求法院依完整之證據法則（含傳聞法則）及
    證據調查方式進行審理，並請求法院為合議庭之慎重審判，否
    則，即可能侵害檢察官身為公訴人原所擁有訴訟權之完整性
    。而不得僅考量無罪、免訴或不受理判決（含不另為無罪、免訴
    或不受理諭知之情形），對於被告較為有利，即無視於公訴人
    訴訟權之完整性，偏執被告利益，率行簡式審判程序（最高法院
    98年度台非字第298號判決意旨、臺灣高等法院暨所屬法院94年
    法律座談會刑事類提案第28號研討意見、臺灣高等法院107年度上
    訴字第3588號判決意旨參照）。
２、本件起訴之犯罪事實，除涉犯洗錢防制法第14條第1項之罪，
    另有涉犯刑法第339條之4第1項第2款之罪，是檢察官在本件
    準備程序中，雖對於被告全部認罪而改採簡式審判程序並無
    意見，然檢察官係以被告對「全部起訴犯罪事實」即包含起
    訴書所列涉犯加重詐欺及一般洗錢罪等部分均認罪、不爭執為
    基礎而為意見表示，惟原審改依簡式審判程序後，僅認定被
    告犯洗錢防制法第14條第1項之罪，顯非檢察官同意改為簡
    式審判程序之原意。
３、原審受命法官既認被告所為不符合3人以上共同詐欺罪，即認
    為被告就涉犯詐欺部分之自白內容真實性尚有存疑，此涉犯
    3人以上共同詐欺罪部分之犯罪事實是否成立，顯不宜改依簡
    式審判程序進行審理。是原審既就被告涉嫌3人以上共同詐欺
    罪之罪嫌不另為無罪之諭知，本案即不適宜改行簡式審判程序
    ，原審漏未審酌該部分而以簡式審判程序為之，實有訴訟程
    序違背法令之違誤。
（二）被告擔任車手提領交付詐騙款項之行為，亦應構成刑法第339
      條之4第1項第2款之3人以上共同詐欺罪嫌：被告於偵查中
      即自陳於109年7月底加入詐騙集團，該集團成員以「法拉驢
      」、「麥拉倫」為上游，介紹人為李俊鵬、被告領錢完即交給
      陳毓儒，又負責人為陳品邵等語，被告又供稱該詐騙集團
      之分工係「法拉驢」、「麥拉倫」在當下透過微信指示，領完
      錢後將錢交給陳毓儒等語，是連同被告在內被告自當可認
      知該詐騙集團成員除其參與外，尚有「法拉驢」、「麥拉倫」
      及陳毓儒，且各司其職，是被告主觀上自當可認知係「3
      」人以上共同詐欺。況乎被告於犯本案前，前已因詐欺案
      件遭羈押，亦對於受命法官問是否知道係詐騙集團回答「
      知道」等語，則原審仍認「法拉驢」、「麥拉倫」是否從事
      詐騙無從知悉顯與被告上開之供述不符。再依原審認定之
      事實，被告係於各該被害人款項匯入後分次、分地點提領
      ，並非單純一筆大額提領，自當知悉其款領來源不一，縱非明
      知亦可得而知其擔任車手提領之款項來源係於不同遭詐騙之被
      害人，則被告之行為亦應構成刑法第339條之4第1項第2款
      之3人以上共同詐欺罪嫌。是原審所持見解被告所為顯不該
      當於基於3人以上共同詐欺取財犯亦聯絡甚明等語，所持法
      律見解尚非妥適。
三、綜上所述，原判決有上開認事用法之違誤，爰依刑事訴訟法
    第344條第1項，第361條提起上訴，請將原判決撤銷，更為適
    當合法之判決。
此 致
臺灣新竹地方法院 轉送
臺灣高等法院
中     華     民    國     110   年    9    月   17   日
                               檢 察 官 黃翊雯